【裁判字號】    90,易,1636
【裁判日期】    901218
【裁判案由】    恐嚇
【裁判全文】
臺灣臺北地方法院刑事判決                          九十年度易字第一六三六號
    公  訴  人  臺灣臺北地方法院檢察署檢察官
    被      告  丙○○
右列被告因恐嚇案件，經檢察官提起公訴（九十年度偵字第一七○四三號），本院判
決如左：
    主  文
丙○○意圖為自己不法之所有，以恐嚇使人將本人之物交付，未遂，處有期徒刑壹年
。扣案如附表一所示之物品均沒收。
    事  實
一、丙○○原係證券業營業員，因積欠銀行及地下錢莊新台幣（下同）二千餘萬元，
    竟仿效日本千面人在飲食物品中下毒，恐嚇商家取財之手法，基於意圖為自己不
    法所有之犯意，接續：
  (一)先於民國九十年七月初，在台中縣豐原市○○路二一二號住宅處，以電腦打字之
    方式製作內載：「高總裁，您好：‧‧‧‧想向您借一筆三六○○萬，來還清我
    們的債務，‧‧‧‧，若是未能得到您的首肯；我們只剩下死路一條，只好做出
    困獸之鬥，屆時可能會造成對整個集團不利的影響，這並非您我雙方所樂意見到
    的損失！‧‧‧‧所以請勿告知憲警調或情治單位；也不要私下找癥（應為「徵
    」之誤）信私探；黑白兩道，做出無謂的調查追蹤！因為我們幾個散居全國各地
    ！隨時保持聯絡，稍有苗頭不對；每個人都有豁出去的決心，隨即輪流採取激烈
    的行動！到時候媒體一張揚，對貴集團的形象打擊事小；產品、通路整個滯銷，
    損失就難以估計了！」，及須依指示提供一中華電信門號、登報作為聯絡工具等
    內容之信函一封，於同年七月十七日十四時許，在台北縣板橋市○○路十六號站
    前郵局，在信封寄件人欄隨意填載寄件住址、姓名以混淆追查後，掛號郵寄至台
    北市○○區○○路八號高清愿總裁收受，向統一企業集團台北分公司（下稱統一
    集團）高清愿先生恐嚇交付三千六百萬元。
  (二)復於同年七月二十二日下午二時許，在台北市○○區○○路一六一巷五號全美超
    市內，趁服務人員不注意，即將稀釋醬油以塑膠針筒注入統一企業產品「五木拉
    麵」中，並於同日下午六時許，在台北市○○路國光汽車客運北站前郵筒，寄發
    第二封恐嚇信函，恫稱：已於前開超商注射少許無害液體於統一某產品，若不加
    配合，將做出更激烈之舉動、鋌而走險、胡作非為，故應於「統一生活資訊網」
    首頁（網址www.pec.com.tw）上，刊登相關訊息及聯絡電話號碼，並請銀行男性
    行員負責運鈔及擔任對話云云，致統一集團心生畏懼，而依指示刊登聯絡電話及
    聯絡人姓名於網路首頁。
  (三)再於同年七月二十九日下午三時許，在苗栗縣竹南鎮○○路八十六號竹南郵局前
    三度寄發恐嚇信函，表示變更聯絡方式，要求於前開網頁上設置「？」號，供其
    點入，並指定密碼為九七六八。後於同年八月五日下午三時、十二日又接續於前
    述竹南郵局、台北市○○路、南京西路附近郵筒寄發第四封與第五封恐嚇信函，
    表示：「‧‧‧‧內容會越來越激烈，次數會越來越頻繁！若是來不及通知，或
    您們來不及處理；更甚者萬一我們被錢莊的人先找到，無法通知您們！導致消費
    者身心健康受損！集團的聲譽受損！那會是無法彌補的遺憾‧‧‧‧，已經養了
    一窩蟑螂，如果讓它們；流竄到各地的七—一一！攪破壞髒亂；入全國最聞名的
    通路賣場，蒙上衛生不好的陰影；而且一經放出；就難以收回！嚇壞消費者，可
    能花再多的廣告費，也扳不回消費者負面的印象！」，並訂定最後期限、交款方
    式，統一集團懼此手段，僅得依照所求辦理。
  (四)嗣經警據使用上開網頁點選人資料，循線於八月十八日下午四時許，在前揭丙○
    ○住處住處，於丙○○尚未取得款項前，即予查獲，並扣得其所有如附表一、二
    所示之物。
二、案經台北市政府警察局松山分局報請台灣台北地方法院檢察署檢察官偵查起訴。
    理  由
一、訊據被告丙○○就於系爭時地製作、寄發五封恐嚇信函，並於超商內注射稀釋醬
    油，要求設立對話窗口網頁、安排聯絡工具、交款人員、方式，以向統一集團索
    取三千六百萬元，然尚未取得款項即為警查獲等情，於警訊、偵查中、本院審理
    時均自白無訛（見偵查卷第十頁以下、五五頁背面、本院九十年十二月四日筆錄
    ）。又被告丙○○先於八月十五日下午十時許、同月十六日十三時四十六分五十
    五秒，在台中縣豐原市○○路一九九號六樓服務之證券公司內，以電腦（機身編
    號一七○一—ＯＥＭ—○○七、、網路用戶端ＩＰ位址一六八‧九五‧一四四‧
    三三上網進入上開首頁，點選「？」號、輸入密碼讀取統一集團留言乙節，經證
    人呂嘉郁證稱：上開電腦確曾經人上網進入統一生活資訊網閱讀統一集團之留言
    訊息等語（見偵查卷第二一頁背面），而經證人陳文彪觀看大信綜合證券豐原分
    公司出入人員監視錄影帶後，指認被告丙○○於九十年八月十六日十三時四十分
    三十七秒起至十三時四十九分五十五秒使用電腦等情明確（見偵查卷第十八頁）
    ，且經本院勘驗監視錄影帶屬實，有上開電腦上網點選統一資訊網站、「？」、
    輸入密碼觀看留言之電腦紀錄列印（見偵查卷第二六至三一頁）、並有該公司進
    出人員監視錄影帶、時間一覽表、電腦用戶使用資料（見偵查卷第二四、二五頁
    ）、本院九十年十二月四日筆錄在卷可參。此外並經證人即統一企業台北分公司
    總務課長甲○○指訴綦詳，並有扣案如附表所一示之物及被告寄出之恐嚇信五封
    （見偵查卷第三七頁至四八頁），綜上卷、證均堪為補強證據，以佐被告丙○○
    於警、偵、審中任意性自白之真實性，則被告丙○○之自白堪信為真。是本件罪
    證明確，被告丙○○之犯行洵堪認定，應予依法論科。
二、核被告丙○○意圖為自己不法所有，以仿「千面人」恐嚇之手段，欲使人交付財
    物，尚未得逞即經警查獲之行為，係犯刑法第三百四十六條第三項、第一項之恐
    嚇取財未遂罪。又被告丙○○已著手於犯罪行為之實行而不遂，為未遂犯，應依
    刑法第二十六條前段規定，減輕其刑。又被告丙○○所犯前開五次寄發恐嚇信函
    雖係分別數行為，然各該行為係於同時地或密切接近之時地實施侵害之法益，各
    行為之獨立性極為薄弱，依一般社會健全觀念難以強行分離，且被告主觀上當然
    有自始至終在各階段中為恐嚇取財之意思，認各個舉動不過為犯罪行為之一部份
    ，係行為接續而完成整個犯罪，顯基於單一犯意接續所為，侵害單一法益，應包
    括於一行為予以評價，為接續犯，應論以實質上一罪。本院爰審酌被告雖犯後自
    白態度良好，且家中尚有三名子女、高堂、親足待撫，為地下錢莊逼債、又無法
    正常工作、籌措生活教育費用，方出此下策，惟被告犯罪時正值青壯，卻不思正
    途賺取錢財，竟仿效日本千面人手法，向全國知名廠商以破壞商品之方法，恐嚇
    勒索錢財，金額高達三千六百萬元，非僅對知名廠商造成威脅，更使全國廣大消
    費者購買日常生活所需物品產生嚴重顧忌，再以被告自承前為媒體工作人員，受
    過高等教育，對於此事經媒體披露將造成不可彌補之傷害，仍置大眾生命安全於
    不顧，造成全國消費者生活不便，嚴重危害社會之治安、安全，侵害人民「免於
    恐懼之自由」甚鉅，所生之危害重大，且以被告丙○○自述：伊負債額度為一千
    八百餘萬元等語在卷（見本院九十年十二月四日筆錄），然被告丙○○於恐嚇信
    函中需索之金額竟為「三千六百萬元」，過程中均未為任何之「論價、降價」行
    為，堅持所求，可見被告除於清償債務外，甚有一舉求得高額財產之不當想法，
    並衡量被告其餘犯罪之動機、目的、犯罪時所受之刺激、犯罪之手段、犯人之生
    活狀況、品行、智識程度等一切情狀，判處如主文所示之刑，以示懲儆。且衡量
    被告丙○○雖犯罪動機堪憫，前無犯罪之記錄，惟上開被告另以上開所陳情節請
    求本院宣告緩刑，惟上開事由為本院酌量刑度之考慮，而與刑罰是否暫不執行之
    適當性無涉，由上開動機、家中人數等事由業難得知本院此刑之宣告即可得策其
    自新、而無再犯之虞，是被告丙○○並無何刑罰暫不執行之事由，故不宜宣告緩
    刑，併此敘明。扣案如附表一所示之物，係供被告恐嚇取財之用，且均屬被告所
    有，此經其供陳在卷，均併予宣告沒收。另扣案如附表二所示之物，除編號二之
    手提電腦內尚有被告其餘生活所需、儲存之私人、家人資料，非專供犯罪所用之
    物外，附表二其餘之物業非供犯罪所用、或已送達被害人而不復為被告所有，被
    告所陳應屬可信，故爰均不另為沒收之諭知。
三、此外，按刑法上偽造文書罪章之文書，其定義依學者之見解，除必需有有體性、
    文字性、持續性、意思性等要件外，尚必需有名義性方足以該當文書之意義，其
    中之名義性也就是說必該記載足以表彰一定之制作名義人，該等記載方可認為係
    文書，倘若僅為表彰某人簽名意思之署名或簽押，並不具有表彰一定制作名義人
    之名義性存在，該等記載即無得認為係刑法上之文書，而只得認為係單純之署押
    ，更甚，若僅為供他人區別、識別，而非以簽名之意思所為者，則更無偽造署押
    之問題。本件前述掛號之恐嚇信封寄件人欄，縱行為人於該欄位偽造他人署押，
    業無任何表示該信件為該寄件人欄所載人寄發之意思，亦無表示以本人簽名之意
    思在該欄位簽名，並不作為任何人寄發郵件之證明，僅為郵務人員於掛號退件時
    ，為區別、識別應受退件人之用，而無刑法上文書、署押之定義甚明，故被告丙
    ○○雖於第一封恐嚇信封寄件人欄上書明他人「林三雄」之名，業與前開刑法文
    書、署押之定義有間，更與偽造私文書、署押罪無涉，附予說明。
據上論斷，應依刑事訴訟法第二百九十九條第一項前段，刑法第三百四十六條第三項
、第一項、第二十六條前段、第三十八條第一項第二款，罰金罰鍰提高標準條例第一
條前段，判決如主文。
本案經檢察官乙○○到庭執行職務
中      華      民      國    九十      年     十二     月     十八     日
                                      臺灣臺北地方法院刑事第三庭
                                          法  官  郭惠玲
右正本證明與原本無異。
如不服本判決，應於判決送達後十日內向本院提出上訴狀(應抄附繕本)。告訴人
或被害人如對於本判決不服者，應具備理由請求檢察官上訴，其上訴期間之計算
係以檢察官收受判決正本之日期為準。
                                          書記官    謝志偉
中      華      民      國      九十      年    十二    月  二十一    日
附錄本案論罪科刑法條全文：
刑法第三百四十六條  恐嚇取財罪
意圖為自己或第三人不法之所有，以恐嚇使人將本人或第三人之物交付者，處六月以
上五年以下有期徒刑，得併科一千元以下罰金。
以前項方法得財產上不法之利益，或使第三人得之者，亦同。
前二項之未遂犯罰之。
附表一：
┌──┬─────────────┬─────┐
│編號│應沒收物品名稱            │數量      │
├──┼─────────────┼─────┤
│一  │棉質手套                  │壹副      │
├──┼─────────────┼─────┤
│二  │膠質手套                  │壹副      │
├──┼─────────────┼─────┤
│三  │便條紙（內載有二七四七八○│壹張      │
│    │七一‧李祕書」字樣）      │          │
├──┼─────────────┼─────┤
│四  │注射針筒（內含不明液體）  │壹支      │
└──┴─────────────┴─────┘
附表二：
┌──┬─────────────┬─────┐
│編號│物品名稱                  │數量      │
├──┼─────────────┼─────┤
│一  │白色布質帽子              │一頂      │
├──┼─────────────┼─────┤
│二  │手提電腦                  │一部      │
├──┼─────────────┼─────┤
│三  │恐嚇信函、信封            │五封      │
└──┴─────────────┴─────┘


司法院資訊處製作；財團法人民間司法改革基金會備份。
